臺灣高等法院刑事判決
111年度上訴字第1113號
上  訴  人  
即  被  告  郭富豪




選任辯護人  鄭瑋律師(法扶律師)          
上列上訴人即被告因詐欺案件，不服臺灣士林地方法院110年度
審易字第1732號，中華民國111年1月27日第一審判決（起訴案號
：臺灣士林地方檢察署110年度偵字第12511號、110年度偵字第1
9816號），提起上訴，本院判決如下：
    主  文
原判決撤銷。
郭富豪無罪。
    理  由
一、公訴意旨略以：郭富豪意圖為自己不法所有，基於詐欺犯意
    ，分別為下列行為：
  ㈠於民國110年2月21日下午6時50分許，在不詳地點，以向Face
    book社群軟體（下稱臉書）申請使用暱稱「郭富豪」帳號在
    該社群軟體「Coin Master中文討論區」社團上刊登代購「C
    oin Master」網路遊戲能量商品之文章，方國棟因而陷於錯
    誤，同意以新臺幣（下同）250元向郭富豪購買11000能量，
    並依指示匯款至郭富豪所申設中華郵政股份有限公司帳號00
    000000000000號帳戶（下稱郵局帳戶）內。
  ㈡於110年4月12日晚間11時許，在不詳地點，以暱稱「阮玉絨
    」臉書帳號在該社群軟體「Coin Master討論交流區」社團
    上刊登代購「Coin Master」網路遊戲能量商品之文章，莊
    惠雅因而陷於錯誤，同意以1,000元向被告購買遊戲點數，
    並依指示匯款至郭富豪提供其與他人在蝦皮購物平台交易所
    生虛擬帳號即中國信託商業銀行帳號0000000000000000號帳
    戶（下稱中信帳戶），然該筆款項因故退回郭富豪所使用蝦
    皮錢包內。嗣因郭富豪未依約交付前開商品或退款予方國棟
    、莊惠雅，方國棟、莊惠雅始悉受騙。因認被告所為涉犯刑
    法第339條之詐欺取財罪嫌。
二、按犯罪事實應依證據認定之，無證據不得認定犯罪事實；不
    能證明被告犯罪者，應諭知無罪之判決，刑事訴訟法第154
    條第2項、第301條第1項分別定有明文。又認定不利於被告
    之事實，須依積極證據，苟積極證據不足為不利於被告事實
    之認定時，即應為有利於被告之認定，更不必有何有利之證
    據；且被告否認犯罪所持之辯解縱屬不能成立，仍非有積極
    證據足以證明其犯罪行為，不能遽為有罪之認定；而認定犯
    罪事實所憑之證據，雖不以直接證據為限，間接證據亦包括
    在內，然而無論直接或間接證據，其為訴訟上之證明，須於
    通常一般之人均不致有所懷疑，而得確信其為真實程度者，
    始得據為有罪之認定，倘其證明尚未達此一程度，而有合理
    懷疑存在時，事實審法院復就其心證上理由予以闡述，敘明
    其如何無從為有罪之確信，因而為無罪之判決，尚不得任意
    指為違法，此分別有最高法院30年上字第816號判例、30年
    上字第1831號判例、76年台上字第4986號判例可資參照。
三、公訴人認被告涉犯刑法第339條之詐欺取財罪嫌，係以被告
    郭富豪於偵查之供述、證人即告訴人方國棟、莊惠雅於警詢
    時之指訴、告訴人方國棟、莊惠雅分別與被告以Messenger
    通訊軟體聯繫之對話截圖各1份、通聯調閱查詢單1紙、中華
    郵政股份有限公司110年11月8日儲字第1100913507號函1份
    、新加坡商蝦皮娛樂電商有限公司台灣分公司110年4月26日
    蝦皮電商字第0210426011S號函、110年11月8日蝦皮電商字
    第0211108002S號函各1份為據。訊據被告固坦承有於上揭時
    、地，與告訴人方國棟、莊惠雅交易網路遊戲能量商品之遊
    戲點數，並分別收取250元、1000元，嗣後被告未依約代為
    儲值前開商品或退款予方國棟、莊惠雅等事實，惟堅決否認
    詐欺取財犯行，辯稱：伊係因為疏忽漏看告訴人方國棟、莊
    惠雅的訊息，才會沒有回覆告訴人2人之訊息，導致未與告
    訴人2人成交，本件僅係單純買賣交易糾紛，被告無任何詐
    欺犯行等語。經查：
　㈠被告有於前揭時間，分別以臉書暱稱「郭富豪」及「阮玉絨
    」在臉書社團「Coin Master中文討論區」上刊登代購「Coi
    n Master」網路遊戲能量商品之文章。再告訴人方國棟、莊
    惠雅分別以250元、1000元向被告購買遊戲點數，並各匯款
    至郵局帳戶、中信帳戶內，被告嗣後未依約代為儲值前開商
    品或退款予告訴人方國棟、莊惠雅等事實，業據被告於偵查
    、原審審理時陳明（偵字第12511號卷第123頁、原審卷第28
    、29、37頁），核與證人即告訴人方國棟、莊惠雅於警詢之
    證述情節大致相符（偵字第12511號卷第9～10頁、偵字第198
    16號卷第19～20頁），並有告訴人方國棟、莊惠雅分別與被
    告以Messenger通訊軟體聯繫之對話截圖各1份、新加坡商蝦
    皮娛樂電商有限公司台灣分公司110年4月26日蝦皮電商字第
    0210426011S號函、110年11月8日蝦皮電商字第0211108002S
    號函各1份可佐（偵字第12511號卷第11～17頁、偵字第19816
    號卷第21、23～27、83～121頁），應可認定。
　㈡被告雖於原審承認檢察官起訴書所載之犯罪事實等語（原審
    卷第28、37頁），惟於本院審理時陳稱：在原審承認自己有
    犯本案加重詐欺罪是因為法官說我認罪，可以考慮輕判，所
    以我才在一審認罪，但並不是事實等語（本院卷第77頁）。
    查被告於偵查中供稱：那時可能是忙其他事沒有給他，當時
    平均每天訊息量100上下，可能會疏忽到。我沒有於110年4
    月12日用阮玉絨臉書帳號跟莊惠雅聯繫（偵12511卷第123、
    125頁），足見其於偵查時係否認犯行。被告之供述前後顯
    有不一，於此情況下，是否得因被告曾於原審中為不利於己
    之供述即為被告不利之認定，顯非無疑。且觀之案發後被告
    經警通知未到案，其於110年9月28日因另案入監執行，有本
    院被告前案紀錄表可稽（本院卷第31頁），而被告首次接受
    檢察官訊問係於入監後之110年11月16日，於原審審理時仍
    在執行，則被告於原審審理中，非無可能係因為已經入監，
    而本案若判輕刑，影響不大，方輕率認罪，是其上開於本院
    審理中所陳，非無理由。況經本院調查其他證據審認結果（
    詳後述），無法證明被告自始無意給付遊戲能量之代幣而有
    詐欺犯行，依刑事訴訟法第156條第1項規定反面解釋，被告
    先前所為不利於己之供述，無法為被告不利認定，先予敘明
    。　
　㈢被告雖未依約交付告訴人方國棟、莊惠雅能量遊戲點數，惟
    依檢察官所舉證據，尚無法證明被告主觀上自始具有不法所
    有意圖之詐欺取財犯意：
　⒈被告於偵查時陳稱：我於110年2月21日在臉書社團COIN MAST
    ER中文討論區，以「郭富豪」帳號發文稱可以代購COIN MAS
    TER裡面的能量商品，方國棟匯款250元給我後，那時可能是
    忙其他事沒有給他，但若法律上他有提出告訴，我願意跟他
    和解。我沒有以暱稱「阮玉絨」名義與莊惠雅對話與交易，
    但我當時平均每天訊息量100上下，可能會有疏忽到等語（
    偵字第12511號卷第123、125頁）。而觀諸被告所經營遊戲
    代儲之社群軟體畫面截圖以觀，被告之交易紀錄及留言亦為
    數甚多，此有被告經營遊戲代儲之社群軟體網頁及與他人之
    對話訊息截圖可參（本院卷第149～165頁），足見被告係從
    事遊戲代儲業務，而其既有交易成功之上百筆資料，則被告
    疏忽客戶之訊息而未為回覆，或忘記有與客戶交易，非無可
    能。況且本案告訴人2人所匯入之金額分別僅為250元、1000
    元，金額非鉅，則被告是否會為上開金額詐騙告訴人2人而
    負刑責，已非無疑。
　⒉告訴人方國棟、莊惠雅於警詢雖稱其要求被告退款，隨即遭
    被告封鎖等語。惟觀諸被告與告訴人方國棟代儲遊戲點數之
    對話紀錄以觀，被告如實告知告訴人方國棟儲值步驟及順序
    ，甚且告訴人方國棟亦催促被告加碼時間剩下10分鐘，被告
    亦告訴告訴人方國棟同時間有多人進行儲值交易，並表示：
    「沒問題，我在趕了」、「太多人了」、「請稍等我一下下
    」、「速度」，此有被告與告訴人方國棟之對話紀錄截圖在
    卷可稽（偵字第12511號卷第14～16頁），足見被告並無封鎖
    告訴人方國棟，並非置之不理。倘被告真有詐騙告訴人方國
    棟之意，其大可於取得款項後避不見面，而無一再解釋、請
    求等待之理。另依被告於偵查時所稱：當時伊有兩個帳號，
    伊應該不是封鎖告訴人方國棟，可能是該帳號被關版。伊有
    時候會想說先暫時使用某帳號，臉書帳號可以在關版後若想
    登入就可以再登入等語（偵字第19816號卷第67頁）。是被
    告如將臉書登出，而無法看到告訴人方國棟之訊息，亦有可
    能。至於告訴人莊惠雅部分，亦無證據證明被告有將其帳號
    封鎖。是被告所辯，非無足採。
　⒊另本案被告與告訴人方國棟、莊惠雅交易遊戲點數，乃指示
    告訴人2人分別匯款至郵局帳戶及中信帳戶，前者為被告自
    己所申請使用，後者則為被告與他人在蝦皮購物平台交易所
    生虛擬帳號，均可容易查到被告本人。故倘若被告有意詐騙
    告訴人2人，理當不會提供自己所申設使用之帳戶供詐騙使
    用，此與一般網路詐騙多係以提供他人帳戶詐騙多人之犯罪
    情節有別。故能否謂被告有以販售遊戲點數之方式詐欺告訴
    人2人，亦非無疑。
　⒋再者，本案被告經警通知未到案，而被告於110年9月28日因
    另案入監執行，有本院被告前案紀錄表可稽（本院卷第31頁
    ）。被告首次接受檢察官訊問係110年11月16日，當時已經
    入監執行，嗣被告於原審審理中表示有意願與告訴人和解等
    語，有原審準備程序筆錄可稽（原審卷第28頁），足見被告
    有意與告訴人解決此事，惟因告訴人2人未到庭而無法達成
    。迨被告另案執行完畢後，即積極透過臉書通訊軟體與告訴
    人2人聯繫，表示願意賠償，並已達成和解之事實，有被告
    與告訴人2人間之臉書訊息對話紀錄及和解書、和解聲明書
    各1份在卷可稽（本院卷第205～227、249、251頁）。勾稽以
    上，被告所為實與一般具有為自己不法所有意圖之詐欺行為
    人，於取得款項後隨即失聯、置之不理或分文未償還等情迥
    異，則能否認定被告於臉書上代儲遊戲點數，無履約之真意
    與可能，當時其主觀上即有為自己不法所有意圖之詐欺取財
    犯意，確屬有疑。
四、綜上，被告雖有未依約代儲告訴人2人遊戲點數之情，惟依
    檢察官所舉證據，尚無法證明被告主觀上自始具有不法所有
    意圖之詐欺取財犯意，亦難因被告疏忽而認被告自始無代儲
    點數之真意或可能。從而，本案依檢察官所舉各項證據，尚
    未達於通常一般之人均不致有所懷疑，而得確信其為真實之
    程度，無從使本院形成被告有公訴意旨所指詐欺取財罪或以
    網際網路對公眾散布而犯詐欺取財罪之心證，此外，復無其
    他積極證據足以證明被告涉有前開犯行，依罪疑惟輕原則，
    自應為被告無罪之諭知。
五、撤銷原判決之理由：
　　原審審理後，認被告以網際網路對公眾散布而犯詐欺取財罪
    並判處罪刑，容有未洽。被告以其並無透過網路散布之詐欺
    行為等語為由提起上訴，指摘原判決不當，為有理由，應由
    本院將原判決撤銷，另為被告無罪之諭知。
據上論斷，應依刑事訴訟法第369條第1項前段、第364條、第301
條第1項前段，判決如主文。
本案經檢察官楊舒婷提起公訴，檢察官吳慧蘭、楊四猛到庭執行
職務。
中　　華　　民　　國　　111 　年　　9 　　月　　27　　日
                  刑事第七庭    審判長法　官  孫惠琳
                                      法　官  鍾雅蘭
                                      法　官  張育彰
以上正本證明與原本無異。
被告不得上訴。
檢察官如不服本判決，應於收受送達後20日內向本院提出上訴書
狀，其未敘述上訴之理由者並得於提起上訴後20日內向本院補提
理由書（均須按他造當事人之人數附繕本）「切勿逕送上級法院
」。
                                      書記官  蔡麗春
中　　華　　民　　國　　111 　年　　9 　　月　　27　　日